【裁判字號】    95,易,933
【裁判日期】    950630
【裁判案由】    詐欺
【裁判全文】
臺灣臺北地方法院刑事判決        九十五年度易字第九三三號
公  訴  人  臺灣臺北地方法院檢察署檢察官
被      告  甲○○
上列被告因詐欺等案件，經檢察官提起公訴（九十四年度偵字第
一一一四六號），本院判決如下：
    主  文
甲○○意圖為自己不法之所有，以詐術使人將本人之物交付，未
遂，處拘役伍拾日，如易科罰金，以佰元折算壹日；又意圖為
自己不法之所有，而搶奪他人之動產，處有期徒刑陸月，如易科
罰金，以佰元折算壹日。
    事  實
一、甲○○係新加坡商伊麗科莎股份有限公司臺灣分公司（設臺
    北市中山區○○○路○段二號八樓，下稱伊麗科莎公司）之
    經銷商，明知伊莉科莎公司於民國九十四年一月三十一日結
    束營業，因不甘損失，竟意圖為自己不法之所有，於同日上
    午十時四分許，撥打電話予伊莉科莎公司之執行長丙○○，
    佯稱欲依九十四年一月三日每臺新臺幣（下同）二萬元之價
    格進貨四臺安瑞分子共振儀（下稱共振儀），致丙○○信以
    為真，陷於錯誤，於得到伊莉科莎公司負責人穌耀暉應允以
    該價格出售後，至伊莉科莎公司倉庫內取出四臺共振儀，並
    應甲○○之要求，將共振儀搬至伊莉科莎公司樓下管理員櫃
    檯處，嗣甲○○於同日上午十時三十分許，駕駛車牌號碼Ｄ
    Ｓ—三○六二號之自用小客車前來取貨，乃請求丙○○協助
    將四臺共振儀搬至後座，丙○○不疑有詐，將四臺共振儀置
    放於前開自用小客車後座後，欲向甲○○收取貨款，甲○○
    諉稱要前往銀行領款，丙○○不疑有詐，遂乘坐於該車副駕
    駛座與甲○○共同前往，惟甲○○未前往領款，卻駕車開始
    在臺北市○○○路○段、敦化北路等處繞行，期間甲○○並
    向丙○○表示欲退還其於九十四年一月三日向伊莉科莎公司
    所進之四臺共振儀，並欲以車上之四臺共振儀質押至取回退
    款為止，然丙○○未予應允，並見甲○○無購買車上四臺共
    振儀之真意，遂要求甲○○將車上四臺共振儀交回伊莉科莎
    公司，甲○○見無法騙得該四臺共振儀，竟另起意搶奪，基
    於為自己不法所有之意圖，將車駛至臺北市○○○路過林森
    北路靠近十四號公園處停車，要丙○○下車自行步行返回伊
    莉科莎公司，甲○○則趁丙○○下車車門未關閉，並開啟該
    車後座車門欲進入後座取出四臺共振儀未及防備之際，加速
    驅車載運該四臺共振儀離去，得手後逃逸，甲○○於奪取該
    四臺共振儀之際，明知丙○○開啟後座車門正欲入內搬取四
    臺共振儀，如斯時駕車駛離有使丙○○跌落倒地受傷之危險
    ，仍基於不確定之傷害故意加速駛離，使丙○○因重心不穩
    而倒地，受有顏面撕裂傷（二‧五×○‧五×○‧三公分）
    及左眼挫傷合併瘀血，左手肘擦傷（○‧五×○‧五公分）
    之傷害。
二、案經丙○○訴由臺北市政府警察局中山分局報請臺灣臺北地
    方法院檢察署檢察官偵查起訴。
    理  由
壹、證據能力方面：
    按檢察官職司追訴犯罪，就審判程序之訴訟構造言，檢察官
    係屬與被告相對立之當事人一方，偵查中對被告以外之人所
    為之偵查筆錄，或被告以外之人向檢察官所提之書面陳述，
    性質上均屬傳聞證據。自理論上言，如未予被告反對詰問、
    適當辯解之機會，一律准其為證據，似有違當事人進行主義
    之精神，對被告之防禦權亦有所妨礙；然而現階段刑事訴訟
    法規定檢察官代表國家偵查犯罪、實施公訴，必須對於被告
    之犯罪事實負舉證之責，依法其有訊問被告、證人及鑑定人
    之權，證人、鑑定人且須具結，而實務運作時，偵查中檢察
    官向被告以外之人所取得之陳述，原則上均能遵守法律規定
    ，不致違法取供，其可信性極高，為兼顧理論與實務，乃於
    修正刑事訴訟法時，增列第一百五十九條之一第二項，明定
    被告以外之人（含被害人、證人等）於偵查中向檢察官所為
    陳述，除顯有不可信之情況者外，得為證據（最高法院九十
    三年度臺上字第二三九七號判決參照）。查本案證人即伊莉
    科莎公司負責人穌耀暉、大樓管理員李榮輝、報案人張毓麟
    於偵查中之證述內容，並無顯不可信之特別情形，復均係具
    結後始行證述，有其等結文附卷足憑（見臺灣臺北地方法院
    檢察署九十四年度偵字第一一一四六號偵查卷第一一三頁、
    第一一二頁、第一六三頁），足資擔保應無設詞誣陷被告之
    疑，揆諸前揭規定及說明，其等供述自有證據能力，合先敘
    明。
貳、實體方面：
一、訊據被告甲○○固不否認於九十四年一月三十一日上午十時
    四分許，曾因共振儀之事撥打電話予告訴人即伊莉科莎公司
    之執行長丙○○，嗣駕駛車牌號碼ＤＳ—三○六二號自用小
    客車至伊莉科莎公司樓下，由丙○○將四臺共振儀搬至該車
    後座，丙○○並坐上該車前座之事實，惟矢口否認有何詐欺
    、搶奪及傷害之犯行，辯稱：伊於九十四年一月三日係向告
    訴人訂購八臺共振儀，每臺售價一萬五千元，已於同日將現
    金十二萬元付清，並先取四臺共振儀，九十四年一月三十一
    日伊係向告訴人提領所寄放之另外四臺共振儀，伊在車上係
    向告訴人索取所購買共振儀之發票及收據，惟告訴人面有難
    色並說要先回公司再聯絡，伊就將車開到伊莉科莎公司對面
    讓告訴人下車，至於告訴人如何受傷，伊完全不知情云云。
    經查：
  (一)證人即告訴人丙○○於本院審理時結證：被告是我們伊莉科
    莎公司的經銷商，我是掛執行長，負責市場及訓練，九十四
    年一月三日被告向我買白金經銷商乙○○所寄賣的四臺共振
    儀，被告在車上點現金八萬元給我，我於同日下午三時許在
    伊莉科莎公司將八萬元現金交給乙○○，九十四年一月三十
    一日上午十時四分許，被告打電話給我，說要跟九十四年一
    月三日一樣進一箱即四臺共振儀，因為不好停車，所以請我
    幫忙將共振儀搬到樓下，當天因為公司剛好結束營業，我向
    公司負責人穌耀暉請示，價格可否比照一月三日四臺八萬元
    ，穌耀暉答應後，我就在當日上午十時三十分許，從六樓倉
    庫將四臺共振儀搬到一樓管理員處，約莫十分鐘後，被告開
    車抵達公司樓下，我本來把一箱即四臺共振儀搬到車子旁邊
    ，但被告希望我協助搬到後座，我就幫忙搬到後座，這時被
    告有下來指揮，希望我坐到前座，我以為被告要我到前座收
    取貨款，所以我就坐上去，後來被告跟我說要到前面的銀行
    去領錢，我接受了，因為我當時的想法是只有一點點路，我
    也可以順便幫被告看車，後來被告把車開到南京東路三段附
    近，在一個大樓旁邊停下說要上去跟朋友拿錢，我看停車的
    地方是紅線，被告就再把車開出來，很快開到體育館靠邊，
    我說妳不是要到樓上拿錢給我，為何開到此處，被告才跟我
    說她聽南部的人說共振儀很便宜，及九十四年一月三日購買
    的共振儀沒有發票，我跟被告說妳應該很清楚，那是向白金
    經銷商乙○○調的貨才會這麼便宜，公司已將發票開給白金
    經銷商，不會再有發票或收據，而且每臺共振儀裡都有保證
    書，如果妳要發票應該向公司直接進貨，跟公司買共振儀絕
    對是照公告價，被告就說要退九十四年一月三日購買的四臺
    共振儀，我說可以，妳把貨搬回來還我，我還給白金經銷商
    ，但被告說她貨已經給別人，她要繳信用貸款、現金卡款、
    信用卡款，問我可否今天先拿錢給她，我說這與我無關，後
    來被告就說要把車上四臺共振儀押著，要我在今天拿錢給她
    ，我就跟被告說車上的四臺共振儀是我從公司拿出來的貨，
    與九十四年一月三日的貨是兩回事，我說我要下車，我要把
    車上四臺共振儀拿回公司，被告在路上跟我說，不會讓我拿
    回去，被告就繞北寧路轉八德路，再轉南京東路往回開，在
    過林森南路的一個公園那裡停車，我下車後就把車門開著，
    走到後座把門打開，正準備進入後座拿共振儀時，被告在右
    側前後門都沒有關的情況下，加足馬力將車駛離，我整個人
    倒地，我再爬起來追已經追不上，我看到車門是搖兩下才稍
    微靠近車體，我當時靠到路邊去，血一直滴，後來暈了，我
    倒下去，我自然靠到前面的車子，當時車內有人有報案，後
    來救護車約一、二分鐘抵達，穌耀暉也有馬上到現場，隨著
    救護車跟我一起到醫院。至於張基業於九十四年一月十四日
    晚上，在臺中水舞饌餐廳，向我們要求將公司剩下之共振儀
    庫存，以每臺一萬元之價格給他，讓他獨家銷售賺差價，我
    們並沒有答應等語（見本院卷第四十頁反面至第四十五頁）
    。
  (二)證人即伊莉科莎公司白金經銷商乙○○於本院審理時結證以
    ：我是在九十三年十月及十一月分別用我及我弟弟的名義加
    入白金經銷商，後來公司有促銷共振儀，我賣不出去，就拜
    託丙○○幫我賣，當時我是以一臺四萬二千九百元向公司購
    買，我本來要賣四臺十二萬元，但丙○○跟我說價格太高，
    叫我降為四臺十萬元，後來我為了繳信用卡的錢，又把四臺
    降為八萬元，後來丙○○在九十四年一月三日以四臺八萬元
    的價格賣出，並於當天下午在伊莉科莎公司將貨款交給我。
    我自己買過最便宜的價格是買五臺二十三萬多元加健康食品
    活力寶，第六臺可以用九千九百九十九元購買，後來公司結
    束後，我聽說有人說要以一萬五千元買，但是沒有人要賣，
    除此之外，沒有聽到更低的價格等語（見本院卷第四十五頁
    至第四十六頁）。
  (三)證人即伊莉科莎公司負責人穌耀暉於偵查中證稱：新加坡總
    裁於九十四年一月五日來臺灣，同年一月七日回新加坡，他
    瞭解臺灣的營運後回新加坡，於同年一月十日在新加坡開股
    東會，同年一月十一日將決議傳真來臺灣，同年一月十一日
    我確定要結束營運，我們在同年一月十四日公告在布告欄並
    知會公平交易委員會，同年一月三十一日當天，我們要把公
    司清完，把房間退還房東，當時公司庫存的共振儀大約三十
    至五十臺，當天早上公司執行長丙○○說有人要共振儀，當
    時我同意的價格是二萬元以上，之前也沒有以低於二萬元之
    價格賣給經銷商，九十四年一月三十一日當天我是將貨到樓
    下之後就上樓整理，後來丙○○打電話給我時，她說她已經
    受傷，我就從公司下來走到林森北路，看到丙○○坐在路邊
    ，我就趕快過去，看到丙○○血流滿面，衣服破了，眼鏡也
    斷掉，我到後不到一分鐘救護車就到了。至於經銷商張基業
    知道公司要結束後，他認為他是前段的經銷商，希望我們將
    共振儀以一萬元賣給他作為補償，但因為我無法做決定，需
    要向公司回報，張基業就到處宣傳我要以一萬元賣給他，但
    當時我並沒有同意，那是他個人的行為等語（見同上偵查卷
    第一○八頁至第一○九頁）。
  (四)證人即大樓管理員李榮輝於偵查中證述：我擔任管理員三年
    多，九十一年一月三十一日丙○○有搬東西放在我櫃檯旁邊
    ，他說車子一下子就來，後來有一個年約五、六十歲的女人
    開轎車過來，丙○○就把東西搬上車，東西應該是放在後座
    ，隔幾天後我聽丙○○說，她被車子拖著走，有受傷等語（
    見同上偵查卷第一一○頁）。
  (五)證人即報案人張毓麟於偵查中證以：當時我在車內休息，突
    然我的車動了一下，我抬頭一看，看到丙○○倒在我的引擎
    蓋上，頭部眼角部分在滴血，我看到丙○○快要倒了，就叫
    她坐在地上，丙○○流滿多血的，之前的情況因為我在車上
    小睡，所以不知道。當時我的車子是停在林森北路與中山北
    路中間，南京東路上靠近十四號公園處，救護車還轉到林森
    北路，我又打電話通知一一九，救護車才轉回來等語（見同
    上偵查卷第一六一頁至第一六二頁）。
  (六)上開證人之證詞，互核相符，且前開證人係以具結擔保其證
    述之真實性，並在負擔偽證罪之心理處罰狀態下所為之證述
    ，且渠等與被告並無怨隙或利害關係，自無設詞誣陷、身觸
    偽證重罪之必要，渠等之證言應堪採信。此外，並有被告之
    伊莉科莎公司經銷商申請暨契約書影本（見同上偵查卷第十
    九頁）、伊莉科莎公司九十四年一月十日董事會議紀錄影本
    （見同上偵查卷第三十頁）、伊莉科莎公司聖誕節特惠專案
    廣告（見同上偵查卷第三十一頁）、伊莉科莎公司產品訂購
    單（見同上偵查卷第三十二頁）、伊莉科莎公司促銷專案訂
    購單（見同上偵查卷第三十三頁）、行政院公平交易委員會
    九十四年七月二十七日公參字第○九四○○○六一七七號函
    檢送之伊莉科莎公司向該會報備之多層次傳銷案卷資料影本
    （見同上偵查卷第四十二頁至第一○○頁）、臺北市政府消
    防局九十四年九月八日北市消指字第○九四三二八二○二○○號函及所檢附之救護紀錄表（見同上偵查卷第一五二頁至
    第一五三頁）、告訴人馬偕醫院甲種診斷證明書（見同上偵
    查卷第二十一頁）在卷可稽，是被告所辯：九十四年一月三
    十一日當天伊係向告訴人提領所寄放之四臺共振儀，伊不知
    告訴人如何受傷云云，與事實不符，顯係事後避就之詞，委
    不足採。
  (七)綜上所述，本案事證明確，被告詐欺取財未遂、搶奪及傷害
    犯行洵堪認定，應予依法論科。
  (八)至於被告提出其夫左全志之國軍退除役官兵俸金發放通知影
    本（見同上偵查卷第一二二頁）、左全志之臺北延壽郵局郵
    政存簿儲金儲金簿影本（見同上偵查卷第一一九頁至第一二
    ○頁），欲證明其有提款交付告訴人十二萬元購買八台共振
    儀，另聲請傳喚證人張基業、丁○○、寶哥、紀姊，欲證明
    當時有人以每臺共振儀低於二萬元之價格交易等節。惟查，
    證人即告訴人丙○○已到庭結證九十四年一月三日被告係以
    每臺二萬元，共計八萬元之價格購買四臺共振儀甚明，核與
    證人乙○○之證詞相符，被告所提上開發放通知及儲金簿影
    本僅足證明其有領款，不足以證明其有交付告訴人十二萬元
    之款項，至於他人以若干價格買賣共振儀，亦與告訴人九十
    四年一月三日以每臺二萬元之價格代證人乙○○出賣共振儀
    之交易（此情業據丙○○、乙○○於本院審理時結證在卷）
    無涉，上開證據並不足為有利被告之認定。另公訴人聲請傳
    喚證人穌耀暉、李榮輝、張毓麟欲證明案發經過，惟上開證
    人業於偵查中證述甚詳，並無顯不可信之特別情形，復均係
    具結後始行證述，本院認均無再予傳喚之必要，附此敘明。
二、被告並無購買共振儀之真意，而意圖為自己不法所有，以欲
    以每臺二萬元之價格購買四臺共振儀為由，詐騙告訴人將四
    臺共振儀搬至其所駕駛車輛之後座，告訴人因尚未取得價款
    遂乘坐於該車副駕駛座欲與被告共同前往領款，其並未交付
    該四臺共振儀予被告，而仍置於其實力支配之下，被告詐欺
    行為並未得逞，所為係犯刑法第三百三十九條第三項、第一
    項之詐欺取財未遂罪。而被告意圖為自己不法所有而搶奪告
    訴人所持有之四臺共振儀，並於奪取四臺共振儀之際，明知
    告訴人開啟後座車門正欲入內取出四臺共振儀，其此時加速
    駕車駛離，有使告訴人跌落車外受傷之危險，仍基於不確定
    之傷害故意加足馬力驅車離去，致告訴人一時重心不穩跌倒
    在地，受有顏面撕裂傷及左眼挫傷合併瘀血，左手肘擦傷，
    所為係犯刑法第三百二十五條第一項之搶奪罪、第二百七十
    七條第一項之傷害罪。起訴書雖未引用刑法第三百二十五條
    第一項之搶奪罪，然犯罪事實欄業已明確記載被告駕車至臺
    北市中山區○○○路、林森北路口讓告訴人下車，被告趁告
    訴人開啟後座車門搬取共振儀時，駕車加速以後座衝撞告訴
    人後駛離之事實，此部分業經起訴，且與已起訴之傷害罪有
    裁判上一罪之關係，復經蒞庭檢察官當庭補充刑法第三百二
    十五條第一項搶奪罪之法條（見本院卷第四十九頁），是應
    併予審究，且本院業於審理時當庭告知被告應適用法條，自
    無礙於被告防禦權之行使。被告一行為觸犯搶奪、傷害二罪
    名，屬想像競合，應從重之搶奪罪處斷，公訴人認上開二罪
    有方法結果之牽連關係（見本院卷第四十九頁反面），尚未
    有洽。另被告自始意在詐欺，其所為搶奪犯行顯係詐欺未果
    另行起意，與詐欺取財未遂罪，犯意各別，罪質互異，應分
    論併罰。被告雖已著手詐欺行為之實施，惟告訴人不願先行
    交付共振儀，致未得逞，其犯罪尚屬未遂，爰依刑法第二十
    六條前段之規定，按既遂犯之刑度減輕其刑。爰審酌被告前
    無不良素行，因思慮不周致犯本罪，惟其犯後飾詞圖卸，犯
    後態度不佳，且迄未與告訴人達成和解，兼衡其智識程度、
    生活狀況、犯罪之動機、目的、手段、所造成之損害、告訴
    人所受之傷勢等一切情狀，分別量處如主文所示之刑，並均
    諭知易科罰金之折算標準，以示懲儆。
據上論斷，應依刑事訴訟法第二百九十九條第一項前段、刑法第
三百三十九條第三項、第一項、第三百二十五條第一項、第二百
七十七條第一項、第五十五條、第二十六條前段、第四十一條第
一項前段，罰金罰鍰提高標準條例第一條前段、第二條，判決如
主文。
本案經檢察官王鑫健到庭執行職務
中    華    民    國  九十五  年    六    月   三十   日
                          臺灣臺北地方法院刑事第十四庭
                              審判長法  官  吳靜怡
                                    法  官  劉煌基
                                    法  官  孫萍萍
以上正本證明與原本無異。
如不服本判決，應於判決送達後十日內，向本院提出上訴狀。
                                    書記官  張汝琪
中    華    民    國  九十五  年    六    月   三十   日
附錄本案論罪科刑法條全文：
刑法第三百三十九條
意圖為自己或第三人不法之所有，以詐術使人將本人或第三人之
物交付者，處五年以下有期徒刑、拘役或科或併科一千元以下罰
金。
以前項方法得財產上不法之利益或使第三人得之者，亦同。
前二項之未遂犯罰之。
刑法第三百二十五條
意圖為自己或第三人不法之所有，而搶奪他人之動產者，處六月
以上五年以下有期徒刑。
因而致人於死者，處無期徒刑或七年以上有期徒刑，致重傷者，
處三年以上十年以下有期徒刑。
第一項之未遂犯罰之。
刑法第二百七十七條
傷害人之身體或健康者，處三年以下有期徒刑、拘役或一千元以
下罰金。
犯前項之罪因而致人於死者，處無期徒刑或七年以上有期徒刑；
致重傷者，處三年以上十年以下有期徒刑。


司法院資訊處製作；財團法人民間司法改革基金會備份。
